【裁判字號】    99,交聲,455
【裁判日期】    990204
【裁判案由】    聲明異議
【裁判全文】
臺灣臺中地方法院交通事件裁定         99年度交聲字第455號
原處分機關  交通部公路總局臺中區監理所
受處分人    甲○○
上列受處分人因違反道路交通管理處罰條例案件，對於交通部公
路總局臺中區監理所民國九十八年十二月二十九日所為之處分（
中監違字第裁六○—ＧＥ0000000號裁決書）聲明異議，
本院裁定如下：
    主    文
異議駁回。
    理    由
一、原處分機關係以：異議人即受處分人甲○○駕駛車牌號碼：
    G6N-562 號普通重型機車，於民國九十八年四月十七日九時
    十分許，在臺中市○○○路工業區○○○路處，經臺中市警
    察局第六分局員警攔查並舉發其有違反道路交通管理處罰條
    例第四十八條第一項第二款規定之違規。嗣原舉發機關查知
    異議人考領之重型機車駕照已因他案遭原處分機關處分撤銷
    ，復以中市警交字ＧＥ0000000號舉發違反道路交通
    管理事件通知單，以其有「駕照註銷行駛道路」之違規，依
    違反道路交通管理處罰條例第二十一條第一項第四款規定逕
    行舉發；又原處分機關受理該案移送聯後，查知異議人考領
    有小型車駕駛執照，原處分機關權責改以違反道路交通管理
    處罰條例第二十二條第一項第四款規定列入追蹤管制。異議
    人未於期限內到案，亦無不服舉發之意思表示，原處分機關
    遂於九十八年十二月二十九日以中監違字第裁六○—ＧＥ0
    000000號裁決書處罰鍰新臺幣（下同）三千六百元，
    逾期依法移送強制執行，於法並無不合等語。
二、聲明異議意旨略以：未收到違規通知單，爰聲明異議等語。
三、按汽車駕駛人，領有聯結車、大客車、大貨車或小型車駕駛
    執照，駕駛重型機器腳踏車，處一千八百元元以上三千六百
    元以下罰鍰，並禁止其駕駛。道路交通管理處罰條例第二十
    二條第一項第四款定有明文。
四、經查：
 (一) 異議人騎乘車牌號碼：G6N-562 號之普通重型機車，於九
      十八年四月十七日九時十分許，在臺中市○○○路工業區
      ○○○路處因違反道路交通管理處罰條例第四十八條第一
      項第二款「汽車駕駛人轉彎時不依標誌、標線、號誌指示
      」之違規，為臺中市警察局第六分局員警攔查舉發，又異
      議人於九十三年四月二十日其普通重型機車駕駛執照遭註
      銷等節，有卷存證號查詢機車駕駛人一紙可稽，亦為異議
      人所不爭執，應可信為真實。而本件之舉發經過，係舉發
      員警於舉發異議人有「汽車駕駛人轉彎時不依標誌、標線
      、號誌指示」違規後，查知異議人考領之重型機車駕照已
      因他案遭原處分機關處分撤銷，復以中市警交字ＧＥ00
      00000號舉發違反道路交通管理事件通知單，以其有
      「駕照註銷行駛道路」之違規，乃依違反道路交通管理處
      罰條例第二十一條第一項第四款規定舉發等情，有原處分
      機關移送書、舉發違反道路交通管理事件通知單一紙在卷
      可參。
 (二) 異議人雖辯稱未收到違規通知單云云，惟按處理違反道路
      交通管理事件，有關文書送達之程序，依行政程序法之規
      定；又送達，於應受送達人之住居所、事務所或營業所為
      之；於應送達處所不獲會 晤應受送達人時，得將文書付與
      有辨別事理能力之同居人、受僱人或應送達處所之接收郵
      件人員。違反道路交通管理事件統一裁罰基準及處理細則
      第5條，行政程序法第七十二條第一項前段、第七十三條
      第一項分別定有明文。本件原舉發單位逕行舉發後，於九
      十八年五月六日以郵務送達方式，將上開舉發違反道路交
      通管理事件通知單寄至汽車所有人之住處臺中縣大肚鄉○
      ○村○○路六十二巷三十七號，因未獲會晤本人，而將文
      書交與有辨別事理能力之同居人即受處分人之父陳義收受
      ，有蓋有「陳義」印文之臺灣郵政掛號郵件收件回執一紙
      、異議人之全戶戶籍資料查詢結果及臺中市警察局第六分
      局中分六警交字第○九九○○○○五七六號函各一份在卷
      可稽。是以原舉發單位上開舉發通知單，已生合法送達之
      效力。
 (三) 又舉發通知單之製作乃警察或公路監理機關居於統治權之
      地位，告發特定用路人違反道路交通管理處罰條例之具體
      行為所作成之單方行政行為，而受舉發人收受舉發通知單
      後，除自行依期限履行該舉發通知單所科處之行政義務外
      ，尚須遵期到案陳述意見或聽候裁決，此對受舉發人而言
      ，舉發通知單無疑已對其產生一定之作為義務，倘未履行
      此到場義務者，裁決機關得逕行裁決，進而影響其實體權
      利（如據此決定罰鍰科處之額度等），是舉發通知單自屬
      行政程序法所明定之行政處分（即學理上所謂之「暫時性
      行政處分」，臺灣高等法院臺中分院九十八年度交抗字第
      四十七號裁定參照），舉發通知單雖屬行政處分，但對受
      舉發人之權利義務尚未生終局之效果，而須迨受舉發人自
      動履行該舉發通知單所科予之行政義務或裁決機關之裁決
      書作成後，受舉發人之權利義務受規制狀態始生終局而確
      定之法律效果，原先之暫時行政處分即被取代而終結。再
      者，違規行為人違規事實固然係依據警察機關之舉發通知
      單認定之，惟對於違規事實之認定，理論上公路主管機關
      不受其拘束。本件原處分機關受理中市警交字ＧＥ000
      0000號舉發違反道路交通管理事件通知單移送聯後，
      查知異議人考領有小型車駕駛執照，原處分機關權責改以
      較有利於異議人之違反道路交通管理處罰條例第二十二條
      第一項第四款規定列入追蹤管制，且異議人亦迄未於該舉
      發通知單所載應到案日期即九十八年六月三日前自動繳納
      罰緩或到案聽候裁決，並已逾越應到案期限六十日以上，
      原處分機關遂依道路交通管理處罰條例第二十二條第一項
      第四款規定及違反道路交通管理事件統一裁罰基準表等規
      定，裁處罰鍰三千六百元，於法並無違誤或不當之處。
五、綜上所述，本件受處分人確有上述交通違規事實，受處分人
    前揭所辯，尚無足採，原處分機關所為之處分，核無違誤。
    從而，本件異議為無理由，應予駁回。
據上論斷，應依道路交通管理處罰條例第八十七條第二項，道路
交通案件處理辦法第十九條，裁定如主文。
中    華    民    國    99    年    2    月    4    日
                        交通法庭  法  官  郭書豪
以上正本證明與原本無異。
如不服本裁定，應於送達後五日內，向本院提出抗告狀。
                                  書記官  陳美虹
中    華    民    國    99    年  2      月    4    日

司法院資訊處製作；財團法人民間司法改革基金會備份。
